【裁判字號】    97,訴,4351
【裁判日期】    971120
【裁判案由】    偽造文書等
【裁判全文】
臺灣臺中地方法院刑事判決              97年度訴字第4351號
公  訴  人  臺灣臺中地方法院檢察署檢察官
被      告  丙○○
                      之2
上列被告因偽造文書等案件，經檢察官提起公訴（九十七年度偵
字第一五七一五號），被告於準備程序就被訴事實為有罪之陳述
，本院合議庭裁定由受命法官獨任進行簡式審判程序，並予判決
如下：
    主    文
丙○○行使偽造私文書，足以生損害於他人，處有期徒刑肆月，
如易科罰金，以新臺幣壹仟元折算壹日。又行使偽造私文書，足
以生損害於他人，處有期徒刑月，如易科罰金，以新臺幣壹仟
元折算壹日。應執行有期徒刑陸月，如易科罰金，以新臺幣壹仟
元折算壹日；緩刑貳年，緩刑期內付保護管束。
    犯罪事實
一、丙○○前無不法之犯罪前科紀錄，素行尚佳，其因投資失利
    積欠龐大債務，竟基於意圖為自己不法所有之犯意，趁其胞
    姐乙○○於民國九十六年十月二十一日至九十七年二月二日
    赴大陸地區工作之期間，分別在九十七年一月十日某時及同
    年月二十三日某時，皆持其前因工作帳記之需要而保管之乙
    ○○位於臺北市○○○路○段一一二號一二樓之一住處之鑰
    匙，先後二次均進入乙○○之住處內，竊得乙○○在兆豐國
    際商業銀行豐原分行（下稱兆豐商銀）所開設，帳號為00
    000000000號帳戶存摺一本及其個人印章（非開戶
    之印鑑章）一枚後（親屬間竊盜屬相對告訴乃論之罪，此部
    分未據乙○○提出告訴），在未經乙○○之同意下，分別為
    下列犯行：
  (一)丙○○在九十七年一月十一日上午九時五十七分許，前往臺
    中縣豐原市○○路五一九號之兆豐商銀，基於行使偽造私文
    書與意圖為自己不法所有之詐欺犯意，填妥取款金額為新台
    幣（下同）二十五萬元之取款憑條，復將上開竊得之印章盜
    蓋於該取款憑條之存戶簽章欄位上，而偽造完成表彰乙○○
    欲提領帳戶內存款意思之兆豐國際商業銀行新台幣存摺類存
    款取款憑條後，隨即將該偽造完成之取款憑條連同乙○○之
    上開帳戶存摺持以向不知情之櫃台經辦人員賴佳音行使，因
    該竊得之印章與乙○○開戶印鑑章極為相似，致賴佳音未查
    覺其間之差異而陷於錯誤，因而將乙○○上開帳戶內之存款
    二十五萬元交付予丙○○，足生損害於乙○○及兆豐商銀對
    於存款戶存取款項管理之正確性。
  (二)丙○○後於同年月二十四日上午九時二十一分許，再前往上
    開兆豐商銀，復另行基於行使偽造私文書及意圖為自己不法
    所有之詐欺犯意，填妥取款金額為為五萬元之取款憑條，並
    同將上開竊得之印章盜蓋於該取款憑條之存戶簽章欄位上，
    而偽造完成表彰乙○○欲提領帳戶內存款意思之兆豐國際商
    業銀行新台幣存摺類存款取款憑條後，隨即亦將該偽造完成
    之取款憑條連同乙○○之上開帳戶存摺持以向不知情之櫃台
    經辦人員莊惠芬行使，因該竊得之印章與乙○○開戶印鑑章
    極為相似，致莊惠芬未查覺其間之差異而陷於錯誤，因而將
    乙○○上開帳戶內之存款五萬元交付予丙○○，足生損害於
    乙○○及兆豐商銀對於存款戶存取款項管理之正確性。
二、丙○○於每次盜領取得乙○○之存款後，均隨即返回乙○○
    上開住處，並將前揭存摺、印章放回原處，以避免乙○○返
    國後發覺，並將領得之上述合計三十萬元之現金皆持以清償
    積欠之債務。嗣因乙○○於同年月二十八日，在大陸透過網
    路銀行查詢帳戶資料，發現其上開帳戶有二筆存款疑遭盜領
    ，遂聯絡兆豐商銀查明，經兆豐商銀調閱監視錄影紀錄並向
    警方報案，始由警進而查悉上情。
三、案經臺中縣警察局豐原分局報請臺灣臺中地方法院檢察署檢
    察官偵查起訴。
    理    由
一、上開犯罪事實，業據被告丙○○於警詢、偵查及本院訊問時
    皆坦認不諱，核與被害人乙○○先後於警詢、偵查中指陳帳
    戶內存款遭提領等被害情狀及證人即兆豐商銀櫃台經辦人員
    賴佳音、莊惠芬於警詢中指證被告偽以被害人乙○○之名義
    提領款項之情節均大致相符（見警卷第五頁至第一六頁、偵
    查卷第一四頁至第一五頁），復有兆豐國際商業銀行豐原分
    行監視器擷取畫面二張、中國國際商業銀行存款印鑑卡與聲
    明書各一紙及偽造之兆豐國際商業銀行新台幣存摺類存款取
    款憑條影本二張等件附卷可稽（見警卷第一九頁至第二二頁
    ），足見被告前揭自白，適與客觀事實相符，堪予採認。是
    本件事證至臻明確，被告之犯行洵堪認定。
二、核被告丙○○所為，均係犯刑法第二百十六條、第二百十條
    之行使偽造私文書罪及同法三百三十九條第一項之詐欺取財
    罪。被告先後二次在兆豐國際商業銀行新台幣存摺類存款取
    款憑條盜蓋印章之行為，均為偽造私文書之部分行為；又被
    告前後二次偽造私文書之低度行為，分別為二次行使偽造私
    文書之高度行為所吸收，皆不另論罪。另被告先後二次偽以
    被害人乙○○之身分提領款項所犯之各該詐欺取財與行使偽
    造私文書犯行，均係一行為觸犯二罪名，皆構成想像競合犯
    ，應依刑法第五十五條之規定從一重以行使偽造私文書罪論
    處。被告所為二次行使偽造私文書罪間，犯意均屬各別，行
    為且前後互殊，應予分論併罰之。
三、爰審酌被告丙○○前未曾有犯罪前科紀錄，素行尚佳，有臺
    灣高等法院被告前案紀錄表在卷可查，其犯罪之動機係為圖
    得不法利益、犯罪之手段、其以行使偽造私文書之方式領取
    被害人乙○○帳戶內存款所得之金額及對被害人乙○○造成
    之具體損害程度，暨被告楊家核犯後始終坦認犯行，犯罪後
    態度堪稱良好等一切情狀，分別量處如主文所示之刑，並定
    其應執行之刑及均諭知易科罰金之折算標準。末查，被告前
    未曾受有期徒刑以上刑之宣告，有前開臺灣高等法院被告前
    案紀錄表可考，其因疏於思慮致觸犯本件犯行，犯後已供認
    犯罪無隱，頗見悔意，且已與因存款保險而向被告代位求償
    之兆豐產物保險股份有限公司達成和解，進行分期清償，有
    債務清償協議書一紙及郵政跨行匯款申請書八張存卷可憑（
    見警卷第一八頁，本院卷第一七頁至第二四頁），犯後態度
    尚稱良好，被告經此科刑之教訓，當能知所警惕而信無再犯
    之虞，本院因認對其所為前揭有期徒刑之宣告，應以暫不執
    行為適當，爰併予宣告緩刑二年，以啟自新，併觀後效。另
    本院為確實導正被告上述錯誤偏差行為，使其能建立正確之
    法治認知及價值觀念，並為提供被告必要之協助及督促，爰
    依刑法第九十三條第一項之規定，併宣告其於緩刑期內付保
    護管束，俾由地方法院檢察署之觀護人予以適當之督促，並
    發揮緩刑制度之立意。
四、至被告丙○○所偽造，性質上屬私文書之前揭兆豐國際商業
    銀行新台幣存摺類存款取款憑條二紙，固為供其為本件犯罪
    所用之物，然業已提出向兆豐商銀行使而領取款項，不復為
    被告所有，爰不併為沒收之諭知。又被告盜用「乙○○」印
    章而產生之印文，因上開印章屬真正，其盜用印章所產生之
    印文，即非屬偽造之印文，自不在刑法第二百十九條所定應
    予沒收之列，不得併予諭知沒收，起訴書請求併將該等印文
    亦宣告沒收，容有未洽，亦附此敘明之。
據上論斷，應依刑事訴訟法第二百七十三條之一第一項、第二百
九十九條第一項前段，刑法第二百十六條、第二百十條、第三百
三十九條第一項、第五十五條、第四十一條第一項前段、第二項
、第五十一條第五款、第七十四條第一項第一款、第九十三條第
一項。
本案經檢察官甲○○到庭執行職務。
中    華    民    國    97    年    11    月    20    日
                  刑事第三庭  法  官  陳思成
以上正本證明與原本無異。
如不服本判決應於收受判決後10日內向本院提出上訴書狀，並應
敘述具體理由；其未敘述上訴理由者，應於上訴期間屆滿後20日
內向本院補提理由書（均須按他造當事人之人數附繕本）「切勿
逕送上級法院」。
                              書記官  吳詩琳
中    華    民    國    97    年    11    月    20    日
附錄論罪科刑法條
刑法第二百一十六條
行使第二百十條至第二百十五條之文書者，依偽造、變造文書或
登載不實事項或使登載不實事項之規定處斷。
刑法第二百十條
偽造、變造私文書，足以生損害於公眾或他人者，處五年以下有
期徒刑。
刑法第三百三十九條
意圖為自己或第三人不法之所有，以詐術使人將本人或第三人之
物交付者，處五年以下有期徒刑、拘役或科或併科一千元以下罰
金。
以前項方法得財產上不法之利益或使第三人得之者，亦同。
前二項之未遂犯罰之。


司法院資訊處製作；財團法人民間司法改革基金會備份。
